【裁判字號】    89,訴,57
【裁判日期】    890317
【裁判案由】    債務人異議之訴
【裁判全文】
臺灣臺南地方法院民事判決  八十九年度訴字第五十七號
    原      告  鄭銘峰
    訴訟代理人  丁○○
    被      告  台灣省合作金庫
    法定代理人  甲○○
    訴訟代理人  丙○○
                乙○○
右當事人間請求債務人異議之訴事件，本院判決如左：
    主    文
原告之訴駁回。
訴訟費用由原告負擔。
    事    實
甲、原告方面：
一、聲明：求為判決本院八十八年度執字第一八七０五號原告與被告間因給付借款，
    查封原告所有之門牌號碼台南市○○路一五九巷四號建物，所為強制執行程序應
    予撤銷。
二、陳述：
  （一）查被告貸款給訴外人鄭秀玉時，明知鄭秀玉所提供之不動產價值未達新台幣
        （下同）一百二十萬元，卻因鄭秀玉係行員郭鈴美之二嫂的關係，故意提高
        放款額度後，於公系行庫以利提高營收利息，於私則方便行員營私超貸（台
        南市新興二期國民住宅第五樓）創合作金庫之先例貸出一百二十萬元（下稱
        系爭借款），然將其所應有之風險嫁禍給無知的連帶保證人（即原告），竟
        然查封原告之不動產，顯然故意詐害原告甚明，其以親情超貸行為將依刑法
        追訴，合先敘明。
  （二）觀民法第一百五十三條之規定謹按契約者，由二人以上意思表示一致而成之
        雙方行為也，即須當事人之一方，將欲為契約內容之旨，即應將鄭秀玉不動
        產價值明確提示於他方（即連帶保證人），並應以繕本之送達連帶保證人告
        知超貸之額度由連帶保證人負責，併得他方（連帶保證人）之承諾，而後契
        約始能成立，本件之被告從無送達繕本亦不通知何時生效，及應負之責而竊
        竊放出超額貸款給鄭秀玉，以達被告免負風險之責，且將風險轉嫁給原告又
        能得高利之目的，故意陷害原告甚明。
  （三）被告明知原告於八十八年九月十八日及同年十月二日依民法第一百六十二條
        規定撤回要約在案，為此本件被告與連帶保證人間之責，不具契約效力，僅
        有要約，而要約自無拘束力，且要約並非契約與契約有別，再觀要約已被撤
        回。
  （四）本件雖經本院八十七年度訴字第七四一號判決確定，確因受被告所提之契約
        書所影響而誤導法院之判決。
  （五）查契約書要點應有「本契約一式三份、由甲乙丙三方各執一份為憑」之條文
        或「本契約」繕本已交付□□□收執等為是，除未見上述之條文與字樣，亦
        應於貸款生效時將契約繕本通知連帶保證人以資信守，否則難謂為契約之成
        立。為此其契約書（其他約定事項）即有瑕疵，對連帶保證人而言僅具要約
        論，故經原告以八十八年九月十八日及同年十月二日二次存證信函依民法第
        一百六十二條規定撤回要約。
  （六）次查本件強制執行案，原告所有之建築改良物，經鑑價單位鑑價為三百八十
        六萬六千元，於八十六年十一月三日向訴外人國泰人壽保險公司設定抵押借
        貸三百六十萬元，為此被告為求償而所聲請強制執行之訴，顯然欠缺權利保
        護要件，可證被告事前未經查核其強制執行之必要性。
三、證據：提出存證信函一份、建築改良物鑑定報告書二份、土地登記謄本一份為證
    並聲請訊問證人呂文淵。
乙、被告方面：
一、聲明：求為判決駁回原告之訴。
二、陳述：關於系爭借款被告曾向本院起訴請求原告給付，經本院以八十七年度訴字
    第七四一號判決被告勝訴並確定在案，原告在該案中並未爭執，且原告有在借據
    上簽名，借據上之借款金額亦是原告本人填寫，對於系爭借款已然知悉，自應負
    責。
三、證據：提出不動產調查表一份。
丙、本院依職權調閱本院八十七年度訴字第七四一號民事卷宗、本院八十八年度執字
    第一八七０五號執行卷宗。
    理  由
一、原告起訴主張，被告請求借款事件，業經本院依八十八年度執字第一八七０五號
    之強制執行程序查封在案。惟被告貸款給訴外人鄭秀玉時，明知鄭秀玉所提供之
    不動產價值不值一百二十萬元，卻故意提高放款額度，且未將契約繕本送達原告
    ，使得原告之承諾，系爭契約應認尚未成立，本院八十七年度訴字第七四一號判
    決因為系爭契約所導，判決原告敗訴，判決有誤，被告不得執該錯誤判決請求執
    行查封原告財產，為此提起本訴請求撤銷上開強制執行程序等語。被告則以：關
    於系爭借款被告曾向本院起訴請求原告給付，經本院以八十七年度訴字第七四一
    號判決被告勝訴並確定在案，原告在該案中並未爭執，且原告有在借據上簽名，
    借據上之借款金額亦是原告本人填寫，對於系爭借款已然知悉，自應負責等語，
    資為抗辯。
二、本件原告主張被告起訴請求原告給付借款事件，業經本院以八十七年度訴字第七
    四一號判決原告敗訴，並確定在案，被告嗣並持該判決向本院民事執行處聲請執
    行原告之財產，業經本院查封原告所有坐落台南市○○段四０四地號土地及其上
    建物等不動產（下稱系爭不動產）在案等事實，業經本院調取本院八十七年度訴
    字第七四一號民事卷宗及本院八十八年度執字第一八七０五號執行卷宗核閱屬實
    ，並為被告所不爭執，自堪信為真實。
三、按當事人互相表示意思一致者，契約即為成立，民法第一百五十三條第一項定有
    明文。雖原告主張被告當初貸予訴外人鄭秀玉之款項有超額情形，且核貸時未通
    知原告，契約不生效力云云。惟為被告所否認，而姑不論原告並未舉證證明被告
    有何超貸情事，且衡之一般情形，本件原告提供不動產供被告設定抵押為訴外人
    鄭秀玉借款，如鄭秀玉或本件原告不依約清償時，被告須賴拍賣系爭不動產取償
    ，超額核貸，對於被告反而不利。矧本件貸款借據上借款金額：新台幣「壹佰貳
    拾萬元正」，係原告親筆書寫，業經證人呂文淵到庭證述屬實（見八十九年三月
    三日言詞辯論筆錄），並為原告所自認，足認原告提供系爭不動產設定抵押意在
    為借款人鄭秀玉借得一百二十萬元，其又未於契約中表明「如不動產價值不足一
    百二十萬元，即不借款」，難認上開不動產價值之多寡與兩造間契約之成立有何
    影響。而原告既在系爭借款借據連帶保證人欄上簽章，即有擔保借款人不履行契
    約時，由其代為履行之意思，被告依約核貸款項予借款人，系爭契約即屬成立，
    法律並未規定必須寄送繕本，契約才生效力，原告上開抗辯均不足採。
四、次按判決確定後，即發生實質上之確定力，亦即就既判力所及之範圍，當事人於
    後訴訟不得為與該既判力內容相反之主張，而法院亦不得為與該既判力內容相抵
    觸之判決，換言之，凡在既判力時點前已發生之事實，不論當事人當時是否已知
    該項事實，更不論其未有提出之原因，概受既判力之拘束，不得於判決確定後，
    再行主張之。姑不論原告所稱被告有超額貸款、未寄送契約繕本予原告等情事是
    否為真，上開情事亦均在上開本院八十四年度訴字第七四一號判決確定前即已發
    生，揆諸前揭說明，原告自不得再為與上開判決內容相反之主張，是原告主張，
    尚難憑採。
五、綜上所述，本件原告依強制執行法第十四條第一項請求撤銷本院八十八年度執字
    第一八七０五號之強制執行程序於法不合，應予駁回之。
六、本判決之基礎已臻明確，兩造其餘之攻擊防禦方法及舉證，核與判決無影響，無
    庸一一論列，並此序明。
七、據上論結，本件原告之訴為無理由，依民事訴訟法第七十八條判決如主文。
中      華      民      國    八十九    年      三      月     十七     日
                                臺灣臺南地方法院民事第一庭
~B法      官  李杭倫
右為正本係照原本作成
如對本判決上訴，須於判決送達後廿日內向本院提出上訴狀
中      華      民      國    八十九    年      三      月     十七     日
~B法院書記官  汪維屏


司法院資訊處製作；財團法人民間司法改革基金會備份。
